【裁判字號】    97,簡上,184
【裁判日期】    980227
【裁判案由】    贓物
【裁判全文】
臺灣高雄地方法院刑事判決             97年度簡上字第184號
上  訴  人
即  被  告  丁○○
上列上訴人因贓物案件，不服本院民國97年1 月8 日96年度簡字
第7156號第一審判決（聲請簡易判決處刑案號：臺灣高雄地方法
院檢察署96年度偵字第22688 號），提起上訴，本院管轄之第二
審合議庭依通常審判程序審理，自為第一審判決如下：
    主  文
原判決撤銷。
丁○○無罪。
    理  由
一、聲請簡易判決處刑意旨略以：丁○○明知真實姓名、年籍均
    不詳之人，所交付其上烙印有引擎號碼：CK00000000號之車
    殼係來路不明之贓物（上開車殼係丙○○所有，於民國〈下
    同〉94年11月24日下午9 時10分許，在高雄縣鳥松鄉○○路
    「正修大學」後門遭竊之車號L59-787 號重型機車之車殼）
    。竟基於收受贓物之犯意，於不詳時、地收受上開車殼，並
    換裝於其母甲○○所有之車號QUM-477 號輕型機車上。嗣於
    96 年8月4 日下午3 時10分許，丁○○因騎乘該機車未懸掛
    車牌，而為警查獲，並當場扣得上開車殼1 具。
二、按犯罪事實應依證據認定之，無證據不得認定犯罪事實；無
    證據能力、未經合法調查之證據，不得作為判斷之依據；不
    能證明被告犯罪或其行為不罰者，應諭知無罪之判決，刑事
    訴訟法第154 條第2 項、第155 條第2 項、第301 條第1 項
    分別定有明文。次按認定不利於被告之事實，須依積極證據
    ，苟積極證據不足為不利於被告事實之認定時，即應為有利
    被告之認定，更不必有何有利之證據，復有最高法院30年上
    字第816 號判例可資參考。又事實之認定，應憑證據，如未
    能發現相當證據，或證據不足以證明，自不能以推測或擬制
    之方法，為裁判基礎；認定犯罪事實，所憑之證據，雖不以
    直接證據為限，間接證據亦包括在內，然無論直接或間接證
    據，其為訴訟上之證明，須於通常一般之人均不致於有所懷
    疑，而得確信其為真實之程度者，始得據之為有罪之認定，
    倘其證明尚未達到此一程度，而有合理性懷疑之存在時，即
    無從為有罪之認定，此亦有最高法院40年臺上字第86號、76
    年臺上字第4986號判例可資參照。再刑法上之贓物罪，原在
    防止因竊盜、詐欺、侵占各罪被奪取或侵占之物難於追及或
    回復，故其前提要件，必須犯前開各罪所得之物，始得稱為
    贓物，最高法院41年臺非字第36號判例可資參照。復依刑法
    第12條規定，行為非出於故意或過失者，不罰；過失行為之
    處罰，以有特別規定者為限。而刑法上之贓物罪雖無處罰過
    失行為之明文，但行為人仍須主觀上具有收受、搬運、寄藏
    、故買或牙保贓物之故意，始得成立贓物罪。
三、本案公訴人認被告丁○○涉犯前揭罪責，無非係以被害人丙○○於警詢之證述、車輛尋獲電腦輸入單、車輛失竊證明單
    各1 紙，及被告所騎乘機車之照片12張等為其論據。
四、訊據被告丁○○固坦承有於上開時、地騎乘上開輕型機車遭
    警方查獲之事實，惟堅詞否認有何收受贓物之犯行，辯稱：
    伊為禁治產人，上開輕型機車為伊母親甲○○向機車行合法
    購買而來，伊未曾對該機車動過手腳，自非贓物等語。經查
    ：
  (一)車號QUM-477 號輕型機車為被告之母親甲○○所有，被告於
    96年8 月4 日下午3 時10分許，騎乘上開機車遭警方查獲；
    依該車之車籍資料顯示，車身應為白色，但警方查獲時，該
    機車之車身卻為銀色，且該機車之車殼經查證為丙○○於94
    年11月24日，在「正修大學」後門遭竊之車號L59-787 號重
    型機車之車殼，車殼上並有引擎號碼：CK00000000號之烙印
    等情，業據證人即被害人丙○○於警詢時證述明確（見警卷
    第27至29頁）。復有交通部公路總局高雄區監理所98年1 月
    6 日高監車字第0970060044號函及附件之車輛過戶及異動資
    料、高雄縣政府警察局仁武分局扣押筆錄及扣押物品目錄表
    各1 份、車輛尋獲電腦輸入單、車輛失竊證明單各1 紙、照
    片12張等件在卷可稽（見院二卷第84至91頁、警卷第7 至18
    、30頁）。是扣案之車殼既源自丙○○失竊之機車，為丙○○所有之物，則上開車殼確為因實施財產犯罪不法行為所取
    得之贓物無疑。
  (二)被告於警詢、偵查時雖供稱：伊於95年9 月8 日因酒後駕車
    發生車禍，遭警方以公共危險罪名移送，因當時騎乘之車號
    QUM-477 號之機車車身受損，便拜託友人戊○○幫伊修理，
    戊○○沒有向伊收錢，待伊取回該機車時，有發現車殼顏色
    不一樣，伊有詢問過戊○○，但他說不要緊等語（見警卷第
    3 至6 頁、偵卷第4 、5 頁）。惟查，證人戊○○於本院審
    理時具結證稱：伊在機車行當技工，被告的車子如果壞掉，
    就去找伊修理；伊不記得被告酒駕肇事住院時，有無將上開
    機車將給伊修理，但如果伊有幫被告修理，因為車身之烙碼
    與引擎號碼不同，伊不會拿來裝在該機車上等語（見院二卷
    第76、77頁）。則上開機車之贓車殼是否為戊○○所更換，
    尚屬可疑。
  (三)又被告患有輕度精神障礙，業經法院宣告為禁治產人，於案
    發時，被告處於精神分裂症之急性發作狀態，對外界事物之
    理解判斷能力及自我控制能力極度受損，程度已達心神喪失
    之狀態等情，有財團法人長庚紀念醫院（下稱長庚醫院）97
    年4 月28日97長庚院高字第731915號函、97年11月3 日97長
    庚院高字第762226號函及附件之精神鑑定報告書、本院96年
    度禁字第233 號民事裁定、長庚醫院診斷證明書2 紙、中華
    民國身心障礙手冊正、反面影本等件存卷可證（見院二卷第
    17、31至36頁、偵卷第19、20頁、本院96年度禁字第233 號
    卷第16頁背面、17頁背面、18頁）。是被告於案發時既處於
    心神喪失之狀態，則其上開供稱該機車之車殼係戊○○所更
    換之供述，是否可信，及被告於收受上開機車車殼時，是否
    明知該車殼為贓物等情，均屬可疑。
  (四)況衡諸常情，一般人將機車交付機車行修理時，對於修理零
    件之來源多不會過問，亦少有注意到所更換之機車車殼上是
    否有烙碼之情事；尤其被告身為輕度精神障礙之人，於本案
    發時更處於心神喪失之狀態，則更難期待其於收受上開機車
    時，有檢查車身烙碼與引擎號碼是否相符之行為。準此，實
    無從認定被告於收受上開機車車殼時，明知該車殼為贓物，
    而有收受贓物之故意。
五、綜上所述，檢察官所舉上開證據僅得證明被告所騎乘機車之
    車殼為贓物之事實，惟尚無從遽認被告有收受贓物之故意。
    本件檢察官認被告所涉犯嫌依憑之證據，尚無從說服本院達
    於通常一般之人均不致有所懷疑，而得確信其為真實之程度
    ，即難據以為被告不利之認定，自屬不能證明被告犯罪，爰
    依前開之說明，自應為被告無罪之諭知。
六、原審遽為被告論罪科刑之判決，容有未洽，被告執此聲明上
    訴，指摘原判決不當，為有理由，應由本院將原判決撤銷改
    判，並為被告無罪之判決。末按簡易判決處刑所科之刑以宣
    告緩刑、得易科罰金之有期徒刑及拘役或罰金為限；又檢察
    官聲請以簡易判決處刑之案件，經法院認為有第451 條之1
    第4 項但書之情形者，應適用通常訴訟程序審判之，刑事訴
    訟法第452 條定有明文；又「第二審法院因原審判決未諭知
    管轄錯誤係不當而撤銷之者，如第二審法院有第一審管轄權
    ，應為第一審之判決」，同法第369 條第2 項亦規定明確。
    此項規定，依同法第455 條之1 第3 項規定，於簡易判決之
    地方法院合議庭第二審程序準用之。本件被告經本院高雄簡
    易庭簡易判決處刑後，提起上訴，本院管轄第二審之合議庭
    認應諭知無罪之判決，依前揭刑事訴訟法第455 條之1 第3
    項準用同法第369 條第2 項之規定意旨，應由本院合議庭逕
    依通常程序審理後，撤銷該簡易判決，自為第一審判決。檢
    察官如不服本判決，仍得於法定期間內提起上訴，併此敘明
    。
據上論斷，應依刑事訴訟法第455 條之1 第1 項、第3 項、第45
2 條、第369 條第1 項前段、第364 條、第301 條第1 項，判決
如主文。
本案經檢察官乙○○到庭執行職務。
中    華    民    國    98    年     2    月    27    日
                  刑事第十九庭  審判長法  官  林水城
                                      法  官  施盈志
                                      法  官  羅立德
以上正本證明與原本無異。
如不服本判決應於收受送達後10日內向本院提出上訴書狀，並應
敘述具體理由；如未敘述上訴理由者，應於上訴期間屆滿後20日
內向本院補提理由書（均須按他造當事人之人數附繕本）「切勿
逕送上級法院」。
中    華    民    國    98    年     2    月    27    日
                                      書記官  賴朱梅


司法院資訊處製作；財團法人民間司法改革基金會備份。
